臺灣臺南地方法院柳營簡易庭民事判決
111年度營簡字第159號
原      告  陳信宏  
被      告  張勳男  
上列當事人間請求侵權行為損害賠償(交通)事件，原告就本院11
0年度交簡字第3365號過失傷害案件提起刑事附帶民事訴訟，經
本院刑事庭以110年度交附民字第148號裁定移送前來，本院柳營
簡易庭於民國111年6月2日言詞辯論終結，判決如下：
    主  文
一、被告應給付原告新臺幣116,192元，及自民國110年10月8日
    起至清償日止，按週年利率百分之5計算之利息。
二、原告其餘之訴駁回。
三、訴訟費用新臺幣1,000元由原告負擔。
四、本判決第一項得假執行。但被告如以新臺幣116,192元為原
    告預供擔保，得免為假執行。
五、原告其餘假執行之聲請駁回。
    事實及理由
壹、程序事項：按訴狀送達後，原告不得將原訴變更或追加他訴
    ，但請求之基礎事實同一、擴張或縮減應受判決事項之聲明
    者，不在此限，民事訴訟法第255條第1項第2款、第3款定有
    明文。原告本件起訴時，訴之聲明第1項原為「被告應給付
    原告新臺幣（下同）250,000元，及自起訴狀繕本送達翌日
    起至清償日止，按週年利率百分之5計算之利息。」（見附
    民卷第9頁）；嗣於本院審理中，擴張其聲明第1項為「被告
    應給付原告250,654元，及自起訴狀繕本送達翌日起至清償
    日止，按週年利率百分之5計算之利息。」（見營簡卷第52
    頁），經核應屬請求之基礎事實同一並擴張應受判決事項之
    聲明，合於上述規定，應予准許。
貳、實體事項：　　
一、原告起訴主張：
　㈠被告於民國109年11月10日下午1時32分許，因駕照註銷而無
    照駕駛車牌號碼0000-00號自用小客車，沿臺南市新營區新
    北六街由東向西行駛，行經臺南市新營區新北六街、新北街
    交岔路口處，原應注意行至無號誌之交岔路口，支線道車應
    暫停讓幹線道車先行，而依當時日間自然光線、乾燥無缺陷
    之柏油路面、視距良好、無障礙物之路況，並無不能注意之
    情形，竟疏未注意及此，貿然左轉，適原告騎乘車牌號碼00
    0-000號普通重型機車（下稱系爭機車），沿臺南市新營區
    新北街由南向北行駛，行經上述地點，被告本應注意車前狀
    況，並隨時採取必要之安全措施，而依當時情形，並無不能
    注意之情事，亦疏未注意及此，兩車發生碰撞（下稱本件事
    故），致原告受有右側股骨粉碎性骨折、右側脛骨粉碎性骨
    折等傷害。被告本件過失駕駛行為，經臺灣臺南地方檢察署
    檢察官以110年度營偵字第856號起訴書提起公訴，本院以11
    0年度交簡字第3365號刑事判決判處有期徒期4月確定在案。
  ㈡原告因本件事故受有下列損害，爰依民法侵權行為損害賠償
    之法律關係，請求被告負損害賠償責任：
　⒈醫療費用123,654元。
　⒉因系爭機車報廢而購買新車費用57,000元。
　⒊精神賠償費用70,000元。
　㈢並聲明：
　⒈被告應給付原告新臺幣250,654元，及自起訴狀繕本送達翌日
    起至清償日止，按週年利率百分之5計算之利息。
  ⒉原告願供擔保，請准宣告假執行。　　
二、被告則以：原告於本件事故發生前，騎乘機車都沒有煞車，
    該車已老舊，兩造均有疏忽等語，資為抗辯，並聲明：請法
    院裁決。
三、本院之認定：
　㈠經查，被告於上述時間、地點無照駕駛汽車，因於無號誌路
    口未讓幹線道直行車先行，貿然左轉，而與無照騎乘系爭機
    車、未注意車前狀況及於無號誌路口未減速之原告所騎機車
    發生碰撞，致原告受有上述傷勢並因而支出醫療費用123,65
    4元之事實，有原告提出之奇美醫療財團法人柳營奇美醫院
    診斷證明書、醫療費用收據在卷可憑；又被告因本件過失駕
    駛行為，經本院以110年度交簡字第3365號刑事判決判處有
    期徒期4月確定，亦經本院依職權調閱該案卷宗確認無訛，
    足認被告就本件事故之發生確有過失，且其過失行為與原告
    所受之傷害，有相當因果關係，此亦為被告所不爭執，則上
    述事實應堪以認定。
　㈡按因故意或過失，不法侵害他人之權利者，負損害賠償責任
    ；不法侵害他人之身體或健康者，對於被害人因此喪失或減
    少勞動能力或增加生活上之需要時，應負損害賠償責任；不
    法侵害他人之身體、健康者，被害人雖非財產上之損害，亦
    得請求賠償相當之金額。民法第184條第1項前段、第193條
    第1項、第195條第1項前段分別定有明文。被告本件過失駕
    駛行為，致原告受有上述傷勢，則原告依據侵權行為之法律
    關係請求被告賠償其損害，應屬有據。
　㈢醫療費用部分：原告主張其因被告本件過失行為，受有上述
    傷勢，並支出醫療費用123,654元乙節，有原告提出之奇美
    醫療財團法人柳營奇美醫院診斷證明書、醫療費用收據在卷
    可憑，應堪採信。
　㈣購買新車費用57,000元：原告雖主張因系爭機車報廢而購買
    新車，支出新車費用57,000元，惟原告並非該車車主，車主
    為其母張美雲，有車輛詳細資料報表在卷可憑，縱該車因本
    件事故而受損，原告未因而受有車輛損壞之損害，其此部分
    主張應屬無稽。
　㈤精神慰撫金部分：按不法侵害他人之人格權，被害人受有非
    財產上損害，請求加害人賠償相當金額之慰撫金時，法院對
    於慰撫金之量定，應斟酌實際加害情形、所造成之影響、被
    害人痛苦之程度、兩造之身分地位、經濟情形及其他各種狀
    況，以核定相當之數額。原告因被告本件過失行為，受有上
    述傷害，已如前述，堪認原告精神上應受有相當程度之痛苦
    ，爰審酌原告傷勢、經診斷之需休養期間，另參酌兩造稅務
    電子閘門所得調件明細表所示資力狀況，並綜合考量兩造經
    濟狀況、被告之侵權行為態樣暨情節等一切情狀，認原告請
    求70,000元之非財產上損害，尚屬有理。
　㈥從而，原告得請求被告賠償之金額為193,654元【計算式：12
    3,654元+70,000元=193,654元】
　㈦按損害之發生或擴大，被害人與有過失者，法院得減輕賠償
    金額，或免除之，民法第217條第1項定有明文。經查，本件
    事故發生前，被告駕駛車輛於支線道緩慢前行駛入本件事故
    路口，後原告騎乘機車高速直行，雖被告車輛已位於原告之
    右前方，惟其仍未有所閃避或減速之行為直至兩車發生碰撞
    ，有本件事故路口之監視錄影器截圖(見警卷第71-74頁)及
    錄影檔案在卷可參，足認被告雖有未讓幹道車先行之過失，
    然原告亦有未注意車前狀況及行經無號誌交岔路口未減速之
    情事，從而，本院審酌雙方過失之程度及對本件事故造成之
    影響大小，認被告就本件事故應負擔百分之60之過失責任，
    原告則應負擔百分之40之過失責任。基此，爰依上述規定，
    酌減被告之賠償金額為116,192元【計算式：193,654元×60%
    ≒116,192元，元以下四捨五入】。
四、綜上所述，原告基於侵權行為損害賠償之法律關係，請求被
    告給付116,192元，及自起訴狀繕本送達翌日即110年10月8
    日(見附民卷第23頁)起至清償日止，按週年利率百分之5計
    算之利息，為有理由，應予准許。逾此範圍之請求，為無理
    由，應予駁回。
五、按各當事人一部勝訴、一部敗訴者，其訴訟費用，由法院酌
    量情形，命兩造以比例分擔或命一造負擔，或命兩造各自負
    擔其支出之訴訟費用，民事訴訟法第79條定有明文。本件原
    為刑事附帶民事訴訟，而由本院刑事庭移送民事庭者，依刑
    事訴訟法第504條第2項之規定，就原告請求醫療費用及精神
    慰撫金部分，免納裁判費，且此部分直至本件言詞辯論終結
    時，亦未發生其他訴訟費用，故無從確定訴訟費用之數額。
    然就原告主張購買新車費用部分，因非刑事附帶民事訴訟所
    得請求之項目，應繳納裁判費1,000元，考量系爭機車並非
    原告所有乙情，酌定訴訟費用即裁判費1,000元由原告負擔
    。
六、本件原告勝訴部分，為依民事訴訟法第427條第1項規定適用
    簡易訴訟程序，且為被告敗訴之判決，應適用民事訴訟法第
    389條第1項第3款規定，依職權宣告假執行。並依同法第392
    條第2項規定，依職權宣告被告預供擔保，得免為假執行。
    至原告敗訴部分，其餘假執行之聲請即失所依附，應予駁回
    。
七、訴訟費用負擔之依據：民事訴訟法第79條。
中　　華　　民　　國　　111 　年　　6 　　月　　24　　日
　　　　　　　　　柳營簡易庭  法　官  陳郁婷
以上正本證明與原本無異。
如不服本判決，應於判決送達後20日內，向本院提出上訴狀並表
明上訴理由，如於本判決宣示後送達前提起上訴者，應於判決送
達後20日內補提上訴理由書（須附繕本）。
如委任律師提起上訴者，應一併繳納上訴審裁判費。
中　　華　　民　　國　　111 　年　　6 　　月　　27　　日
                              書記官  謝靜茹